【裁判字號】    99,台上,4594
【裁判日期】    990722
【裁判案由】    違反毒品危害防制條例
【裁判全文】
最高法院刑事判決            九十九年度台上字第四五九四號
上  訴  人  甲○○
選任辯護人  任進福律師
上列上訴人因違反毒品危害防制條例案件，不服台灣高等法院高
雄分院中華民國九十九年五月十一日第二審更審判決（九十九年
度上更(一)字第一八號，起訴案號：台灣高雄地方法院檢察署九十
七年度偵字第一七四三八號），提起上訴，本院判決如下：
    主  文
上訴駁回。
    理  由
一、關於販賣第一級、第二級毒品部分：
按刑事訴訟法第三百七十七條規定：上訴於第三審法院，非以判
決違背法令為理由，不得為之；是提起第三審上訴，應以原判決
違背法令為理由，係屬法定要件。如果上訴理由書狀並未依據卷
內訴訟資料具體指摘原判決不適用何種法則或如何適用不當，或
所指摘原判決違法情事，顯與法律規定得為第三審上訴理由之違
法情形不相適合時，均應認其上訴為違背法律上之程式，予以駁
回。上訴人甲○○上訴意旨略稱：(一)、除上訴人坦承扣案如原判
決附表一至七所示之物為上訴人所有外，並無其他證據足資證明
上訴人有販賣毒品之情事，原判決卻以推測或擬制之方法，為上
訴人論罪科刑之基礎，顯與證據法則不合。(二)、上訴人購入第一
、二級毒品，究係意圖販賣抑或供己長期施用，尚非無疑，原判
決未予調查釐清，逕自推測上訴人有販賣毒品之事實，有調查未
盡及理由欠備之違背法令。(三)、原判決變更檢察官起訴法條論處
上訴人販賣第一級毒品罪刑，但未於審判期日或之前踐行刑事訴
訟法第九十五條規定之告知義務，所踐行之訴訟程序有瑕疵。(四)
、上訴人被查獲海洛因及甲基安非他命，而扣案之電子磅秤、研
磨機雖均檢驗出海洛因陽性反應，最多僅能證明上訴人持有海洛
因、甲基安非他命毒品，及研磨分裝海洛因之事實，參以本件並
未監聽到或第三人指認上訴人有販賣毒品之事實，且現場查獲之
空夾鍊袋一包，亦無裝有小型夾鍊袋情形，似無法分裝成小包毒
品出售，原判決對於上訴人前開有利之證據，未說明論述不採之
理由，仍屬理由欠備。(五)、原判決認上訴人意圖營利而販賣毒品
，僅於理由內說明上訴人及辯護人所持否認意圖營利而販賣毒品
之辯解，如何不足採而已，對憑何積極證據足以證明上訴人確有
意圖營利而販賣毒品之犯罪行為，毫無論述，顯見其所憑之證據
與待證事實不相符合。(六)、原判決對於上訴人主張伊每日海洛因
之吸食量未超過一公克，查扣之海洛因可供吸食十三日，如以靜
脈注射方式則可施用二十七或二十八日，另扣案之甲基安非他命
可供上訴人施用八日至二十五日，上訴人持有之毒品並未超過施
用所需之數量，係供自己施用非意圖營利而販入之有利辯解，既
未採納，亦未說明不採之理由，同嫌理由欠備。(七)、原判決記載
裁判之審判長法官王憲義、法官邱永貴、法官簡志瑩，裁判日期
為民國九十九年五月十一日，書記官吳新貞。宣判筆錄卻記載審
判長法官莊秋桃、法官田平安、法官范惠瑩，書記官吳福連於九
十九年五月十一日上午九時二十分在該院遠距視訊法庭公開宣示
判決。原審宣示判決之法官、書記官與審理之法官、書記官不同
，其判決顯有違失等語。
惟查：證據之取捨與其證明力之判斷，以及事實有無之認定，屬
事實審法院之職權，苟其取捨證據與判斷證據證明力並不違背經
驗法則及論理法則，即不容任意指為違背法令，而執為第三審適
法之上訴理由。原判決綜合全案卷證資料，本於事實審法院之推
理作用，認上訴人有其事實欄所載犯行，因而撤銷第一審之科刑
判決（另駁回持有第二級毒品部分之上訴，理由詳後述），改判
仍依想像競合犯規定，從一重論上訴人以販賣第一級毒品（累犯
）罪，並依刑法第五十九條規定酌減其刑後，量處有期徒刑十五
年二月，併諭知相關沒收之從刑。已敘明所憑證據及認定之理由
，且對上訴人否認販賣所辯各節，如何係飾卸之詞，均不足採信
，詳加說明指駁。所為論斷，俱有卷證資料可資覆按，核無違背
法令情形。原審於審判期日訊問上訴人，在踐行告知刑事訴訟法
第九十五條所規定之事項時，除依起訴書所載告知涉犯毒品危害
防制條例第五條第一項、第二項、第三項之意圖販賣而持有第一
級、第二級、第三級毒品及同條例第十一條第二項持有第二級毒
品等罪嫌外，並依第一審判決書記載，告以涉犯同條例第四條第
一項、第二項販賣第一級、第二級毒品等罪嫌（見原審上更(一)卷
第七五、七六頁）。上訴意旨(三)指摘原判決變更檢察官起訴法條
論處上訴人販賣第一級毒品罪刑，未於審判期日或之前告知變更
後之罪名及所犯法條，訴訟程序有瑕疵，難認係依卷內資料為具
體指摘之合法上訴第三審理由。又未經參與審理之法官參與判決
者，其判決當然違背法令，刑事訴訟法第三百七十九條第十三款
固定有明文。至參與宣示判決之法官、書記官，並未限制應由原
參與審理或判決之法官、書記官為之，即由他庭法官代為宣示判
決並無不可。依原判決審判筆錄記載，本件參與判決之法官為審
判長法官王憲義、法官邱永貴、簡志瑩，均係參與審理之法官，
有原審判決書及審判筆錄在卷可稽（見原審上更(一)卷第七五頁、
第一０六頁背面）。雖原判決由他庭審判長法官莊秋桃及法官田
平安、范惠瑩代為宣示，並由該庭書記官吳福連製作宣判筆錄，
難認有刑事訴訟法第三百七十九條第十三款未參與審理之法官參
與判決之違背法令情形。上訴意旨(七)仍執前詞指摘原判決違背法
令，核非上訴第三審之適法理由。其他上訴意旨徒憑己見，或就
原審採證認事職權之適法行使，或對原判決已論斷明白之事項，
任意指摘違背法令，或就部分與事實認定及判決結果無影響之枝
節問題，重複為單純事實之爭辯，均與法律規定得為第三審上訴
理由之違法情形不相適合。應認上訴人關於此部分之上訴均違背
法律上之程式，併予駁回。
二、關於持有第二級毒品部分：
按刑事訴訟法第三百七十六條所列各罪之案件，經第二審判決者
，不得上訴於第三審法院，法有明文。原判決認上訴人販賣第一
級、第二級毒品同時（競合）觸犯毒品危害防制條例第十一條第
二項持有第二級毒品罪部分，核屬刑事訴訟法第三百七十六條第
一款之案件，依上開說明，既經第二審判決，自不得上訴於第三
審法院。縱此部分與前述上訴人販賣第一級、第二級毒品部分有
想像競合犯裁判上一罪之關係，但其販賣第一級、第二級毒品部
分之上訴為不合法，本院應從程序上予以駁回，而無從為實體上
判決，對於輕罪之此部分，亦無從適用審判不可分原則，為實體
上審判。上訴人猶一併提起上訴，顯為法所不許，應併予駁回。
據上論結，應依刑事訴訟法第三百九十五條前段，判決如主文。
中    華    民    國  九十九  年    七    月  二十二  日
                      最高法院刑事第八庭
                          審判長法官  洪  文  章
                                法官  王  居  財
                                法官  郭  毓  洲
                                法官  邱  同  印
                                法官  宋      祺
本件正本證明與原本無異
                                      書  記  官
中    華    民    國  九十九  年    七    月  二十七  日
                                                      Ｅ

司法院資訊處製作；財團法人民間司法改革基金會備份。
